臺灣高等法院刑事判決　　　　　　　　　　　　　九十三年度交上訴字第一一七號
　　上　訴　人　臺灣士林地方法院檢察署檢察官
　　被　　　告　甲○○
右上訴人因被告公共危險等案件，不服臺灣士林地方法院九十三年度交訴字第一五號
，中華民國九十三年五月二十七日第一審判決（起訴案號：臺灣士林地方法院檢察署
九十二年度偵字第一０八四０號）提起上訴，本院判決如左：
    主  文
原判決撤銷。
甲○○因過失傷害人，處有期徒刑貳月，如易科罰金，以佰元折算壹日。又駕駛動
力交通工具肇事，致人受傷而逃逸，處有期徒刑陸月，如易科罰金，以佰元折算壹
日。應執行有期徒刑柒月，如易科罰金，以佰元折算壹日。
   事  實
一、甲○○於民國（下同）九十年四月十九日晚上八時五十分許，駕駛租賃之車牌號
    碼八Ｂ─四三八六號自用小客車，搭載徐官正及其女友吳蕙男沿臺北市○○○路
    由東往西方向行駛，行經第一個迴轉道前方，理應注意車前狀況，隨時採取必要
    之安全措施，及車輛變換車道時應讓直行車先行，並注意安全距離，而依當時情
    形，又無不能注意之情事，竟疏於注意，欲自外側車道變換至內側車道時，竟加
    速行駛，車頭撞及由張宗榮所駕駛沿麥帥公路同方向，於內側車道直行之車號Ｄ
    Ｖ─○九二九號自用小客車，旋續撞及丙○○所駕駛亦沿麥帥公路同方向，於內
    側車道直行之車號ＪＤ─○九四○號（起訴書及原審判決均誤載為ＴＢ─０九四
    ０號）自用小客車，致搭乘車號ＤＶ─○九二九號自用小客車之乙○○受有腰部
    及右手肘擦挫傷之傷害，而丙○○則受有頭部外傷及左上臂鈍傷等傷害。詎被告
    明知車輛駕駛人駕駛車輛肇事，應即採取救護或其他必要之措施，竟於肇事並致
    乙○○、丙○○受傷後，不思救護，反而偕同徐官正及吳蕙男至對向車道攔搭計
    程車逃逸。
二、案經被害人乙○○、黃藤賢告訴暨臺灣士林地方法院檢察署檢察官自動檢舉偵查
    起訴。
    理  由
一、訊據被告甲○○矢口否認有過失傷害及肇事逃逸之犯行，辯稱：車子不是伊駕駛
    的，車子徐官正開的。徐官正、吳蕙男是男女朋友關係，所以他們的說詞並不可
    信云云。
二、經查：
    (一)右揭時、地八Ｂ─四三八六號自用小客車駕駛人未遵道路交通安全規則，因而
      發生交通事故，致告訴人乙○○、黃藤賢分別受有如事實欄所載之傷勢，然上
      開駕駛人卻肇事逃逸之事實，業據告訴人黃藤賢、乙○○及證人即出租上開車
      輛之車主吳宗耀於警訊、偵查中指述明確，訊之被告、證人即同車徐官正、吳
      蕙男亦均不否認上情，並有汽車出租約定切結書、臺北市政府警察局內湖分局
      交通分隊道路交通事故調查報告表、補充資料表、談話紀錄表、事故現場照片
      、及臺北市立忠孝醫院驗傷診斷書等文書附卷可稽，堪認係屬真實。
    (二)被告雖迭次辯稱：車子不是伊駕駛的，車子係徐官正開的云云，惟此據證人徐
      官正於偵查及原審審理時堅決否認，並指稱當時該車確係被告駕駛云云，顯然
      兩人對此何人駕駛相持不下，而參以告訴人丙○○於原審審理時亦結證稱：伊
      有看到三個人往對面的方向搭計程車走了，當時看到的是兩男一女，印象中坐
      在駕駛座旁為女的，坐在駕駛座上之人應為男的等語，但又復指稱：伊對被告
      沒有印象，顯無從自此確認當時究係何人駕駛，然依上開事證，仍堪認定本案
      駕駛人必係被告，抑或證人徐官正中之一人。而經檢察官及原審法院傳訊證人
      即當時同在車內之女子吳蕙男到庭均結證稱：當日係被告駕駛前述之自用小客
      車而肇事等語（見九十二年偵緝字第六七六號卷第三二頁至第三四頁、原審卷
      第五七至六０頁），核與證人徐官正前揭證詞相符。被告雖以證人吳蕙男與徐
      官正係男女朋友關係，且彼等間證詞有若干齟齬，而質疑證人吳蕙男證詞之真
      實性，然衡以人類記憶本亦會隨時間經過而逐漸淡忘，尤其被告及證人徐官正
      、吳蕙男當時曾一段期間均同住徐官正家，業據被告及證人徐官正、吳蕙男陳
      明在卷（見九十二年偵緝字第六七六號卷第一四一頁至第一四二頁、原審卷第
      五九頁），則彼等在此期間既反覆偕同外出，本易與本案同行之經歷混雜交錯
      ，在記憶上亦難免會發生混淆，故本案自九十年四月十九日案發後，迄九十二
      年七月二十八日警方將證人徐官正通緝到案（見九十二年偵緝字第六七六號卷
      第一二頁），乃續行查證本案，此期間已逾二年，自難強求證人徐官正、吳蕙
      徐官正、吳蕙男所證車輛撞擊時確係被告駕駛之基本事實既無二致，此外復查
      無其他積極證據足證證人吳蕙男確於具結後偽證，自仍得採信為證。末按測謊
      鑑定，係依一般人若下意識刻意隱瞞事實真相時，會產生微妙之心理變化，例
      如：憂慮、緊張、恐懼、不安等現象，而因身體內部之心理變化，身體外部之
      生理狀況亦隨之變化，例如：呼吸急促、血液循環加速、心跳加快、聲音降低
      、大量流汗等異常現象，由測謊員對受測者提問與待證事實相關之問題，藉由
      科學儀器（測謊機）紀錄受測者對各個質問所產生細微之生理變化，加以分析
      受測者是否下意識刻意隱瞞事實真相，並判定其供述是否真實。而本案經徵得
      被告之同意，由臺北市政府警察局刑事鑑識中心針對被告施以測謊鑑定，其結
      果亦認「本案受測者甲○○先經測前晤談（測前晤談中甲○○表示案發當時其
      並未駕駛該車），後經Ｐｏｌｙｇｒａｐｈ儀器檢測生理反應及熟悉測試過程
      後，以Ｂａｃｋｓｔｅｒ　Ｙｏｕ　Ｐｈａｓｅ　Ｔｅｓｔ區域比對法比對測
      試，圖譜經採人工及電腦數據分析比對結果，對於下列問題，呈不實反應（Ｄ
      Ｉ），應係說謊：(1)有關本案，你當時有在開車嗎？（回答：沒有）；(2)有關
      本案，案發當時，你有在駕駛座上嗎？（回答：沒有）」，此有臺北市政府警
      察局九十二年十月二十九日北市刑鑑謊字第０一二七號測謊測試結果通知書暨
      所附受測者同意書、測謊過程紀錄表、測謊人員相關資格（該鑑識中心技佐曾
      春僑）、測試圖譜等資料在卷可考（見九十二年偵緝字第六七六號卷第一八六
      頁至第二０二頁），且觀核前開鑑定報告內容所載，可知(一)經受測人同意配合
      ，並已告知得拒絕受測，以減輕受測者不必要之壓力。(二)測謊員須經良好之專
      業訓練與相當之經驗。(三)測謊儀器經測試且運作正常。(四)受測人身體狀況調查
      正常。(五)測謊環境良好，無不當之外力干擾等相關紀錄，是該機關之鑑定報告
      ，形式上確已符合測謊基本程式要件，應認有證據能力。故在本院參核前揭證
      人徐官正、吳蕙男一致之指證，亦認此項測謊鑑定之結果，應堪採為本案被告
      犯罪之輔助證據。
    綜上所述，被告前開所辯，應係事後卸責之詞，並無可採。本件犯罪事證明確，
    被告犯行洵堪認定，應依法論科。
三、核被告所為，係犯刑法第二百八十四條第一項前段之過失傷害罪及同法第一百八
    十五條之四之肇事逃逸罪。其一個過失行為傷害二個人而觸犯二個過失傷害罪名
    ，為想像競合犯，從一重處斷。而刑法第一百八十五條之四之肇事逃逸罪，以知
    悉肇事而故意逃逸為要件，惟對於致人死傷之事實，則祇要有該項結果之發生為
    已足（最高法院九十二年度台上字第七三二八號判決意旨參照），則本案告訴人
    乙○○、黃藤賢既有受傷之事實，已如前述，則被告上開行為，已該當該條項罪
    名之構成要件，而成立是罪。又駕駛人之肇事逃逸，係在其過失行為發生後，為
    規避責任，乃另行起意之另一行為，故被告之過失傷害犯行與其肇事逃逸之行為
    ，屬併罰關係，而應予分論併罰。
四、原審未予詳酌，遽認不能證明被告犯罪，而諭知被告無罪，於法即有違誤，檢察
    官上訴意旨執此指摘原判決不當，為有理由，應由本院將原判決撤銷改判，爰審
    酌被告素行不良，此有本院被告全國刑案紀錄表附卷可稽，且其駕車肇事後，竟
    不思採取救護或其他必要之措施，而攔搭計程車逃逸，然幸告訴人乙○○、黃藤
    賢僅受皮外輕傷，侵害尚屬輕微，及其犯罪後態度不佳等一切情狀，分別就其所
    犯過失傷害、肇事致人受傷而逃逸之犯行，量處如主文第二項所示之刑，並均諭
    知易科罰金之折算標準，並定其應執行刑，及諭知易科罰金之折算標準。
據上論斷，應依刑事訴訟法第三百六十九條第一項前段、第三百六十四條、第二百九
十九條第一項前段，刑法第二百八十四條第一項前段、第五十五條、第一百八十五條
之四、第四十一條第一項前段、第二項、第五十一條第五款，罰金罰鍰提高標準條例
第一條前段、第二條，判決如主文。
本案經檢察官劉斐玲到庭執行職務。
中　　　華　　　民　　　國　　九十三　　年　　　九　　　月　　二十二　　日
                              臺灣高等法院刑事第十五庭
                                  審判長法  官  房　阿　生
                                        法  官  蔡　光　治
                                        法  官  雷　元　結
右正本證明與原本無異。
肇事逃逸罪部分，如不服本判決，應於收受送達後十日內向本院提出上訴書狀，其未
敘述上訴之理由者並得於提起上訴後十日內向本院補提理由書（均須按他造當事人之
人數附繕本）。
其餘不得上訴。
                                        書記官  李　家　敏
中　　　華　　　民　　　國　　九十三　　年　　　九　　　月　　二十四　　日
附錄：本判決論罪科刑法條全文
中華民國刑法第一百八十五條之四
駕駛動力交通工具肇事，致人死傷而逃逸者，處六月以上五年以下有期徒刑。
中華民國刑法第二百八十四條（過失傷害罪）
因過失傷害人者，處六月以下有期徒刑、拘役或五百元以下罰金，致重傷者，處一年
以下有期徒刑、拘役或五百元以下罰金。
從事業務之人，因業務上之過失傷害人者，處一年以下有期徒刑、拘役或一千元以下
罰金，致重傷者，處三年以下有期徒刑、拘役或二千元以下罰金。
